【裁判字號】    99,聲再,31
【裁判日期】    990429
【裁判案由】    聲請再審
【裁判全文】
臺灣高等法院臺中分院刑事裁定          99年度聲再字第31號
再審聲請人
即受判決人  陳○○（姓名年籍資料詳卷）
上列聲請人因妨害性自主案件，對於本院97年4 月22日96年度上
更(一)字第284 號確定判決（第三審案號：最高法院97年度台上字
第4727號，原審案號：臺灣臺中地方法院92年度少連訴字9 號、
92年度少連訴緝字第5 號，偵查案號：臺灣臺中地方法院檢察署
91年度偵字第18622 號）聲請再審，本院裁定如下：
    主  文
再審之聲請駁回。
    理  由
一、聲請意旨略以：再審聲請人即受判決人陳○○（即原確定判
    決所載之Ｂ女，以下簡稱聲請人）請求調查下列證據：(一)調
    取被害人Ｄ女在省立醫院驗傷之病歷，並請當時幫Ｄ女驗傷
    之醫師說明；(二)調取Ｆ女（被害人Ｄ女之祖母）另帶Ｄ女至
    文華婦產科診所看診之病歷，並請醫生說明；(三)Ｆ女曾提及
    同案被告Ａ男有以布塞進Ｄ女口中、用毛巾矇住Ｄ女眼睛、
    以膠布黏住Ｄ女等三樣證物，請求詳細調查清楚；(四)Ｆ女所
    稱聲請人4 次犯行，其日期、時間均請詳細調查清楚；(五)警
    員劉高富於91年2 月6 日到Ｆ女住所製作筆錄時，並未當場
    採集Ｄ女與Ａ男的體液作比對，與一般性侵害案件之調查方
    式不符；(六)臺中地方法院民事庭於91年3 月初曾就寄養家庭
    事件在該院第六法庭開庭，當時聲請人曾親眼見到社工人員
    李錦珠當場拿紅包賄賂民事庭法官，請求調查；(七)Ｆ女的弟
    弟藍三印身為證人，但於臺灣臺中地方法院及本院審理時，
    均以電話請假方式而未出庭作證，亦與常情不符；(八)本院於
    97年4 月8 日訊問被害人Ｄ女時，Ｄ女先回答：不記得，後
    又改稱說有，顯然說謊，請求調查清楚；(九)請求重新測謊；
    (十)聲請人在外面認識一名朋友邱創錦，有查出是Ｆ女陷害聲
    請人，請求傳喚證人邱創錦以證明此事。為此提出再審聲請
    云云。
二、按有罪之判決確定後，有刑事訴訟法第420 條第1 項各款情
    形者，為受判決人之利益，得聲請再審。又按所謂發見確實
    之新證據，係指就新證據之本身形式上觀察，毋須經調查程
    序，顯然可認為足以動搖原確定之判決者而言（最高法院40
    年度台抗字第2 號判例參照）。且刑事訴訟法第420 條第1
    項第6 款所謂發見確實之新證據，係指該證據於事實審法院
    判決前已經存在，為法院、當事人所不知，不及調查斟酌，
    至其後始行發見，且就證據本身形式上觀察，固不以絕對不
    須經過調查程序為條件，但必須顯然可認為足以動搖原有罪
    確定判決，而為受判決人無罪、免訴、免刑或輕於原判決所
    認罪名之判決者為限。故受理聲請再審之最後事實審法院，
    應就聲請再審理由之所謂「新證據」，是否具備事實審判決
    前已經存在，為法院、當事人所不知，事後方行發見之「嶄
    新性」，及顯然可認足以動搖原有罪確定判決，應為無罪、
    免訴、免刑或輕於原判決罪名之「顯然性」二要件，加以審
    查，為判斷應否准予開始再審之準據（最高法院93年度台抗
    字第98號裁定意旨參照）。
三、經查：
  (一)按再審程序係就確定判決事實錯誤所設之救濟方法，依刑事
    訴訟法第426 條第3 項規定，除判決在第三審確定者，對於
    該判決聲請再審，除以第三審法院之推事有第420 條第5 款
    情形為原因者外，應由第二審法院管轄之。又上級審法院以
    上訴不合法，從程序上判決駁回上訴者，聲請再審之對象為
    原法院之判決，並非上級審法院之程序判決，該再審案件，
    仍應由原判決之法院管轄，最高法院93年度台聲字第2 號裁
    定意旨可資參照。本件聲請人經本院以96年度上更(一)字第28
    4 號為有罪判決，聲請人不服，提起第三審上訴後，經最高
    法院以97年度台上字第4727號認其上訴違背法律上之程式，
    判決駁回其上訴，屬程序上之判決，不發生實質確定力，自
    不得對之聲請再審。綜上所述，聲請人以本院96年度上更(一)
    字第284 號實體上判決為對象，向本院聲請再審，經核尚屬
    適法，本院應有管轄權，合先敘明。
  (二)聲請意旨(一)與(二)固陳稱應再調查臺中縣豐原市省立醫院驗傷
    病歷以及文華婦產科診所病歷，且均請當時檢查驗傷之醫生
    說明清楚云云。惟查原確定判決係引用財團法人中國醫藥學
    院附設醫院製作之受理疑似性侵害事件驗傷診斷書所載「被
    害人Ｄ女會陰部呈輕微紅腫，處女膜陳舊性裂傷」作為認定
    事實之依據，且該診斷之醫師陳璐敏於偵查中證稱：Ｄ女之
    陰道亦有可能係成人之陰莖進入所致，但未全部進入，進入
    比較輕微，研判進入的深度約1 公分左右，撞擊力不大等語
    （見原確定判決第4 頁倒數第4 行至第5 頁第5 行），事證
    已臻明確。聲請意旨(一)、(二)既未指出其聲請調查證據所欲證
    明之待證事項為何，復未說明此等主張有何調查之必要性，
    其逕自要求以不同醫院之病歷為證及請求當時檢驗之醫生必
    須說明清楚之主張，並不具備顯然可認足以動搖原有罪確定
    判決，應為無罪、免刑、免訴或輕於原判決罪名之「顯然性
    」要求。
  (三)聲請意旨(四)稱原確定判決認定聲請人自89年4 月24日之後某
    日起至90年11月23日之前某日止之期間內，共有4 次犯行，
    其日期、時間均請法官再為詳細調查清楚云云。然關於聲請
    人犯罪之時間及次數，業經被害人Ｄ女於偵查及審理中分別
    證述明確，且經原確定判決於理由欄中詳細說明其認定事實
    所憑之證據（見原確定判決第9 頁倒數第7 行至第10頁第3
    行），原確定判決認定聲請人犯罪之時間及次數係具體、特
    定，是並無就日期、時間等細節再予調查之必要，此部分聲
    請意旨殊無可採。
  (四)聲請意旨(七)雖稱證人藍三印於臺灣臺中地方法院及本院審理
    時均請假未到庭等情，然查證人藍三印之證詞，僅在證明Ｆ
    女確有向其請教如何向社會局報案等事實，且已於92年1 月
    29日檢察官偵訊時證述明確（見原確定判決第6 頁第11行至
    第15行），均出於自由意志且無違法取證或其他瑕疵，不具
    「顯有不可信」之情況，而具有證據能力，原確定判決業已
    詳為論述其所採為證據之說明，聲請意旨猶為爭執，亦非可
    採。
  (五)聲請意旨(九)請求重新測謊，然查測謊之鑑驗，固可為審判之
    參考，但非為判斷之唯一及絕對之依據，鑑驗結果是否可採
    ，應由法院斟酌取捨。原確定判決針對聲請人請求再次函囑
    測謊之聲請，已於判決理由欄內說明本件關於聲請人先前所
    實施測謊之結果，無法研判有無說謊之情形，難憑為本案事
    實判斷之佐證，則聲請人聲請再次函囑測謊，亦核無必要等
    語（見原確定判決第8 頁倒數第2 行至第9 頁第1 行）。故
    此部分聲請意旨，仍無可採。
  (六)按聲請人聲請傳喚證人到庭陳述，僅屬調查證據之請求，屬
    法院採證認事職權之行使，法院自有斟酌之權，法院本得審
    酌有無調查之必要，如認與待證事實無重要關係或待證事實
    已臻明瞭無再調查之必要，而未予傳喚，並無不當。聲請意
    旨(三)、(五)、(十)固分別陳稱，Ｆ女曾提及Ａ男有以布塞進Ｄ女
    口中、用毛巾矇住Ｄ女眼睛、以膠布黏住Ｄ女等三樣證物；
    警員劉高富到Ｆ女住所製作Ｄ女筆錄時，並未當場採集體液
    作比對；以及聲請人在外面認識一位朋友叫做邱創錦，有查
    出是Ｆ女陷害聲請人云云，然聲請人所犯妨害性自主罪之犯
    罪事實，業據原確定判決認定在案，並於理由中詳予說明其
    認定之理由及所採之證據，堪認事證明確。聲請意旨所指上
    開證據，均不足動搖原確定判決認定之結果，而認受判決人
    應受無罪、免刑、免訴或輕於原審所認定罪名之判決，聲請
    人就此所陳，仍不具備顯可認足以動搖原有罪確定判決之「
    顯然性」要件。
  (七)聲請意旨(八)僅係空言泛稱被害人Ｄ女說謊云云，並無提出任
    何證據，要無可採。末者，聲請意旨(六)指稱社工人員賄賂民
    事庭法官云云，核與本件案情無關，並非本件聲請再審之合
    法理由，爰不予審酌。
四、綜上所述，本件再審聲請意旨均不合於刑事訴訟法第420 條
    第1 項第6 款之要件，難以憑為再審之聲請，揆諸上開說明
    ，本件再審聲請為無理由，應予駁回。
五、應依刑事訴訟法第434 條第1 項，裁定如主文。
中    華    民    國    99    年    4     月    29    日
            刑事第十一庭  審判長法  官  郭  同  奇
                                法  官  洪  曉  能
                                法  官  陳  慧  珊
以上正本證明與原本無異。
如不服本裁定，應於裁定送達後五日內向本院提出抗告書狀 (須
附繕本)。
                                書記官  高  麗  淇

中    華    民    國    99    年    5     月    3     日

司法院資訊處製作；財團法人民間司法改革基金會備份。
